ACORDAO-COMPLETO-2326826

ACÓRDÃO 592/2019 ATA 2/2019 - SEGUNDA CÂMARA

VISTOS, relatados e discutidos estes autos de Tomada de Contas Especial de responsabilidade da Oscip Saber - Soluções Eficazes e Criativas em Políticas Públicas e Sociais e de seu ex-Presidente, o Sr. Sidiclei da Silva Patrício, instaurada em razão de irregularidades na gestão de recursos federais destinados à execução do Termo de Parceria n.º 01/2009 e do Termo de Parceria n.º 04/2009 firmados entre o Ministério da Justiça e a Oscip,
ACORDAM os Ministros do Tribunal de Contas da União, reunidos em Sessão da Segunda Câmara, diante das razões expostas pelo Relator, em:
9.1. julgar irregulares as contas da Oscip Saber - Soluções Eficazes e Criativas em Políticas Públicas e Sociais e do Sr. Sidiclei da Silva Patrício, com fulcro no art. 1º, inciso I, no art. 16, inciso III, alíneas "b" e "c", da Lei n.º 8.443, de 16 de julho de 1992, c/c o art. 19 e o art. 23, inciso III, da mesma Lei, condenando-os, solidariamente, ao pagamento dos valores discriminados, fixando-lhes o prazo de 15 (quinze) dias, a contar da notificação, para comprovarem, perante o Tribunal, o recolhimento desses valores aos cofres do Tesouro Nacional, atualizados monetariamente e acrescidos dos juros de mora calculados a partir das datas indicadas até a data do recolhimento, na forma prevista na legislação em vigor;
9.1.1 em relação ao Termo de Parceria n.º 01/2009
	DATA DA OCORRÊNCIA
	VALOR ORIGINAL (R$) 

		30/1/2009

	4/2/2009

	3/3/2009

	1º/4/2009

	9/4/2009

	4/5/2009

	5/5/2009

	6/5/2009

	1º/6/2009

	1º/6/2009

	2/7/2009

	3/7/2009

	3/8/2009

	1º/9/2009

	1º/10/2009

	3/11/2009

	12/11/2009

	26/11/2009

	1º/12/2009

	16/12/2009

	4/1/2010

	9/3/2010

	7/5/2010

	11/6/2010

	1º/7/2010

	4/8/2010

	6/8/2010

	1º/9/2010

	2/9/2010

	2/9/2010

	6/9/2010

	27/9/2010

	7/10/2010

	1º/11/2010

	3/11/2010

	5/11/2010

	1º/12/2010

	7/12/2010

	15/12/2010

	3/1/2011

	1º/2/2011

	2/2/2011

	1º/3/2011

	1º/4/2011

	2/5/2011

	1º/6/2011

	3/7/2011

	9/3/2012

	10/3/2012

		4.887,42

	4.924,02

	4.924,02

	5.212,41

	2.897,99

	1.754,10

	5.140,32

	1.003,33

	3.487,94

	5.100,67

	3.487,94

	5.100,67

	3.487,94

	3.781,23

	3.781,23

	3.781,23

	980,00

	1.874,99

	3.781,23

	1.249,99

	3.781,23

	4.045,14

	4.811,61

	4.335,31

	4.335,31

	4.335,32

	2.045,57

	6.898,70

	4.335,32

	2.045,57

	3.457,82

	1.720,00

	4.335,32

	4.335,32

	2.045,47

	3.457,82

	2.175,00

	3.554,93

	2.329,79

	4.331,26

	4.313,53

	3.661,03

	4.313,53

	4.313,53

	4.313,53

	4.344,70

	6.831,71

	4.045,14

	4.061,08

9.1.2 em relação ao Termo de Parceria n.º 04/2009
	DATA DA OCORRÊNCIA
	VALOR ORIGINAL (R$) 

	26/1/2009
3/2/2009
5/3/2009
11/3/2009
27/3/2009
1°/4/2009
9/4/2009
30/4/2009
4/5/2009
4/5/2009
4/5/2009
4/5/2009
7/5/2009
1º/6/2009
1°/06/2009
1°/6/2009
	19/6/2009

	1°/7/2009

	1º/7/2009

	2/7/2009

	20/7/2009

	20/7/2009

	20/7/2009

	20/7/2009

20/7/2009
20/7/2009
20/7/2009
	20/7/2009

3/8/2009
1°/9/2009
1°/9/2009
25/9/2009
25/9/2009
	1.281,00
435,00
208,80
313,20
2.820,00
339,30
2.820,00
208,80
783,00
2.160,10
548,10
1.538,57
682,50
828,00
2.160,10
910,00
	2.080,00

	828,00

	736,00

	2.160,10

	123,37

	37,01

	209,14

	     41,83

                 375,22
                 39,20
759,90
	                  100,68

828,00
828,00
2.160,10
31,03
116,52

	25/9/2009
25/9/2009
1°/10/2009
14/10/2009
14/10/2009
3/11/2009
26/11/2009
	103,01
107,99
828,00
110,00
110,00
828,00
300,00

	1°/12/2009
15/12/2009
17/12/2009
8/1/2010
	828,00
1.856,00
1.338,40
4.696,05

	11/1/2010
28/2/2010
4/3/2010
4/3/2010
8/3/2010
23/3/2010
23/3/2010
9/4/2010
1°/6/2010
10/6/2010
7/7/2010
	153,23
153,23
483,04
54,34
43,50
3.131,25
1.200,00
4.921,26
120,00
5.086,58
1.695,93

	12/7/2010
4/8/2010
21/10/2010
19/11/2010
	5.155,75
1658,93
110,98
45,70

	1°/3/2011
	105,68

	10/3/2011
	68,10

	18/5/2011
	105,68

	13/6/2011
	45,70

9.2 aplicar individualmente à Oscip Saber - Soluções Eficazes e Criativas em Políticas Públicas e Sociais e ao Sr. Sidiclei da Silva Patrício a multa referida no art. 57 da Lei nº  8.443, de 1992, no valor de R$ 25.000,00 (vinte e cinco mil reais) , fixando-lhes o prazo de 15 (quinze) dias, a partir das notificações, para que comprovem, perante o Tribunal, o recolhimento aos cofres do Tesouro Nacional, atualizada monetariamente desde a data deste acórdão até a data do efetivo recolhimento, se forem pagas após o vencimento, na forma da legislação em vigor;
9.3. aplicar ao Sr. Sidiclei da Silva Patrício a multa referida no art. 58, inciso II, da Lei n.º 8.443, de 1992, no valor de R$ 10.000,00 (dez mil reais) , fixando-lhe o prazo de 15 (quinze) dias, a partir da notificação, para que comprove, perante o Tribunal, o recolhimento aos cofres do Tesouro Nacional, atualizada monetariamente desde a data deste acórdão até a data do efetivo recolhimento, se for paga após o vencimento, na forma da legislação em vigor; 
9.4. autorizar, desde já, se requerido, o pagamento das dívidas mencionadas nos itens 9.1, 9.2 e 9.3 em até 36 (tinta e seis) parcelas mensais consecutivas, nos termos do art. 26 da Lei n.º 8.443, de 16 de junho de 1992, c/c o art. 217 do Regimento Interno, fixando-lhes o prazo de quinze dias, a contar do recebimento das notificações, para comprovarem perante o Tribunal o recolhimento da primeira parcela, e de trinta dias, a contar da parcela anterior, para comprovarem os recolhimentos das demais parcelas atualizadas monetariamente, devendo incidir sobre cada valor mensal das dívidas mencionadas no itens 9.1 os juros de mora devidos, na forma prevista na legislação em vigor;
9.5. alertar os responsáveis de que a falta de comprovação do recolhimento de qualquer parcela importará o vencimento antecipado do saldo devedor, nos termos do § 2º do art. 217 do Regimento Interno deste Tribunal;
9.6. autorizar, desde logo, caso não sejam atendidas as notificações, nos termos do art. 28, inciso II, da Lei nº  8.443, de 1992, a cobrança judicial dos valores acima, na forma da legislação em vigor;
9.7. alertar a Secretaria Nacional de Segurança Pública do Ministério da Justiça e Segurança Pública, para que sejam adotadas medidas preventivas:
9.7.1. de que a reincidência no não encaminhamento de processos de tomada de contas especial a este Tribunal no prazo estabelecido nas normas aplicáveis sujeita os responsáveis ao pagamento de multa;
9.7.2. de que foram realizados gastos em desconformidade com os planos de trabalho aprovados dos termos de parceria 01/2009 e 04/2009, sem autorização prévia do órgão concedente, em afronta à legislação pertinente e à jurisprudência deste Tribunal;
9.8. remeter cópia do presente Acórdão, e do Relatório e Voto que o fundamentam à Procuradoria da República no Distrito Federal, ao Procurador da República no Distrito Federal Douglas Ivanowski Kirchner e ao Procurador da República no Distrito Federal José Ricardo Teixeira Alves, para ciência e para adoção das providências que julgar pertinentes, nos termos do art. 16, § 3º, da Lei nº 8.443, de 1992;
9.9. dar ciência desta deliberação aos responsáveis;
9.10. arquivar o presente processo.

Tomada de Contas Especial de responsabilidade da Oscip Saber  Soluções Eficazes e Criativas em Políticas Públicas e Sociais e do Sr. Sidiclei da Silva Patrício, ex-Presidente da Oscip, instaurada em razão de aplicação irregular de recursos federais verificada na execução do Termo de Parceria n.º 01/2009 (TC 007.792/2015-8) e do Termo de Parceria n.º 04/2009, firmados entre a Oscip e o Ministério da Justiça.

Segunda Câmara

Oscip Saber - Soluções Eficazes e Criativas em Políticas Públicas e Sociais (CNPJ 02.946.121/0001-56).

3. Responsáveis: Oscip Saber - Soluções Eficazes e Criativas em Políticas Públicas e Sociais (CNPJ 02.946.121/0001-56); Sidiclei da Silva Patrício (CPF XXX.330.221-XX), ex-Presidente da Oscip.

13.1. Ministros presentes: Ana Arraes (Presidente), Augusto Nardes e Raimundo Carreiro (Relator).
13.2. Ministros-Substitutos presentes: Marcos Bemquerer Costa e André Luís de Carvalho.

ACORDAO-COMPLETO-2379466

Acórdão 6718/2020 - Segunda Câmara

RAIMUNDO CARREIRO

Trata-se de Tomada de Contas Especial de responsabilidade da Oscip Saber - Soluções Eficazes e Criativas em Políticas Públicas e Sociais e do Sr. Sidiclei da Silva Patrício, ex-Presidente da Oscip, e, instaurada em razão de aplicação irregular de recursos federais verificada na execução do Termo de Parceria n.º 01/2009 (TC Processo 007.792/2015-8, apenso, peça 2, p. 22/38) e do Termo de Parceria n.º 04/2009 (peça 2, p. 21/37) , firmados entre a Oscip e o Ministério da Justiça. O objeto dos ajustes era a execução de ações do Programa Nacional de Segurança Pública e Cidadania (Pronasci) , no âmbito do Distrito Federal. Em relação ao Termo de Parceria n.º 01/2009, o valor de responsabilidade da União montou a R$ 1.399.098,28 e a contrapartida a R$ 27.982,00 (TC Processo 007.792/2015-8, apenso, peça 2, p. 30) . Quanto ao Termo de Parceria n.º 04/2009, o valor de responsabilidade da União montou a R$ 4.440.083,88 e a contrapartida a R$ 88.802,00 (peça 2, p. 29) .
O processo originou-se de fiscalização na modalidade fiscalização de orientação centralizada (FOC) , cujo objetivo era avaliar o gerenciamento dos recursos federais repassados pelo então Ministério da Justiça e Cidadania (MJC) para executar as ações do Pronasci denominadas Gabinete de Gestão Integrada Municipal, Mulheres da Paz e Proteção dos Jovens em Território Vulnerável (Protejo) , abrangendo convênios e termos de parcerias celebrados a partir de 2008 (Acórdão 1672/2011-TCU-Plenário, da relatoria do Ministro Aroldo Cedraz) .
AS CITAÇÕES
Citados o Sr. Sidiclei da Silva Patrício (peça 151) e, solidariamente, a Oscip Saber - Soluções Eficazes e Criativas em Políticas Públicas e Sociais (peças 150 e 158) , no valor histórico de R$ 250.719,01, em decorrência de:
2.1 Pagamentos a servidores públicos com recursos federais, considerando os seguintes aspectos: incompatibilidade de horário para exercício de ambas as atividades; e falta de documentos comprobatórios do efetivo exercício das correspondentes atribuições pelos agentes contratados.
2.2 Não recolhimento do saldo de recursos originários dos rendimentos da aplicação financeira não aplicados no objeto acordado.
2.3 Despesas não relacionadas com os objetos dos termos de parceria - taxa, multas, juros, combustível de veículos particulares, aquisição de camisetas, cestas natalinas, pneus, depósito judicial, gastos com o Programa de Crédito Tributário do Distrito Federal (Refaz III) .
2.4 Despesa cujo fato gerador ocorreu em data anterior à vigência do ajuste.
2.5 Saque em dinheiro da conta corrente própria do Termo de Parceria n.º 04/2009.
Alegações de defesa às peças 156 e 158.
AS AUDIÊNCIAS
Ouvido em audiência o Sr. Sidiclei da Silva Patrício (peça 149) , em decorrência de:
a) não ter aplicado recursos federais no mercado financeiro entre 26/2/2010 e 3/3/2010, deixando de gerar rendimento de correção monetária no período, em afronta ao art. 10, §4º, do Decreto 6170/2007, bem como à Cláusula Terceira, letra "g", do Termo de Parceria 04/2009, firmado entre a Oscip Saber - Soluções Eficazes e Criativas em Políticas Públicas e Sociais (CNPJ: 02.946.121/0001- 56) e a Secretaria Nacional de Segurança Pública do Ministério da Justiça e Segurança Pública.
Razões de justificativa à peça 157.
A ANÁLISE DE MÉRITO 
Com fundamento no art. 1º, § 3º, inciso I, da Lei nº 8.443/92, transcrevo excerto do exame da matéria realizado pela Secretaria de Controle Externo da Defesa Nacional e da Segurança Pública (SecexDefesa) à peça 164, ratificado pelo titular da unidade técnica à peça 166.
Nesta fase processual, analisam-se as alegações de defesa e razões de justificativa apresentadas pelos responsáveis.
PROCESSOS APENSOS	
TC Processo 007.792/2015-8 
Trata-se de processo de tomada de contas especial instaurada pela Secretaria Nacional de Segurança Pública do então Ministério da Justiça e Segurança Pública em face de impugnação parcial de despesas ocorridas no âmbito do Termo de Parceria 01/2009, celebrado com a entidade Saber-Soluções Eficazes e Criativas em Políticas Públicas e Sociais.
TC Processo 003.970/2016-7
Trata-se de solicitação formulada pelo Procurador da República no Distrito Federal, Excelentíssimo Sr. Douglas Ivanowski Kirchner, constante do Ofício n° 565/2016 - GAB/DIK/PRDF - (peça 1 daqueles autos) , por meio do qual solicita informações a respeito do julgamento da Tomada de Contas Especial n° 08020.003482/2012-75, objeto do TC Processo 007.923/2015-5.
TC Processo 004.397/2017-7
	Trata-se de solicitação formulada pelo Procurador da República no Distrito Federal, Excelentíssimo Sr. José Ricardo Teixeira Alves, constante dos Ofícios nº 1308/2017-MPF/PRDF/5º OCC (peça 1 daqueles autos) e Ofício 550/2017-PRDF/MPF (peça 5 daqueles autos) , por meio do qual solicita a prestação de informações acerca do julgamento destes autos, bem como o encaminhamento de cópia integral da deliberação correspondente. 
HISTÓRICO 
O Tribunal de Contas da União realizou auditoria, na modalidade Fiscalização de Orientação Centralizada (FOC) , com o objetivo de avaliar o gerenciamento dos recursos federais repassados pelo então Ministério da Justiça e Cidadania (MJC) para executar as ações do Pronasci denominadas Gabinete de Gestão Integrada Municipal, Mulheres da Paz e Proteção dos Jovens em Território Vulnerável (Protejo) , abrangendo convênios e termos de parcerias celebrados a partir de 2008 (TC Processo 023.312/2010-6, Acórdão 1672/2011-TCU-Plenário, de relatoria do Ministro Aroldo Cedraz) .
A primeira apreciação do relatório de auditoria ocorreu por meio do Acórdão 2827/2011-TCU-Segunda Câmara, TC Processo 023.300/2010-8, de relatoria do Ministro Aroldo Cedraz, no qual o TCU determinou a audiência de diversos gestores. Expediu, ainda, determinações, recomendações e alertas à então Secretaria Executiva do Pronasci e à Senasp.
Das análises das audiências acima referidas, originou-se o Acórdão 5222/2013-TCU-Segunda Câmara, TC Processo 023.300/2010-8, de relatoria do Ministro Aroldo Cedraz, peça 162, por meio do qual o Tribunal de Contas da União aplicou sanções a gestores e expediu determinações à Senasp, entre elas a obrigação de informar as medidas adotadas e os resultados obtidos para cumprir os subitens 1.4.2 e 1.4.3 do Acórdão 2827/2011-TCU-Segunda Câmara. 
Os mencionados Acórdãos TCU 2.827/2011 e 5.222/2013, os dois da 2ª Câmara, foram monitorados no âmbito do TC Processo 023.300/2010-8 (peça 133, p. 1-9, e peça 139 daqueles autos) , resultando no Acórdão 4329/2016-TCU-Segunda Câmara, peça 163, de relatoria do Ministro-Substituto André Luís de Carvalho, quando o TCU deliberou pelo cumprimento do Acórdão 5522/2013-TCU-Segunda Câmara. Os gastos inelegíveis e não acatados pelo órgão estão sendo tratados no âmbito das tomadas de contas especiais autuadas sob os TC Processo 007.792/2015-8 e TC Processo 007.923/2015-5 (presentes autos) .
O TC Processo 007.792/2015-8 foi apensado ao presente processo, por autorização do Ministro Relator, com fundamento no art. 2º, inciso I, da Resolução TCU 259/2014, considerando que ambos versam sobre a mesma matéria e têm idênticos responsáveis (peça 53 do TC Processo 007.792/2015-8) .
O Ministério da Transparência e Controladoria-Geral da União manifestou-se pela irregularidade das contas (Relatório de Auditoria à peça 135, p. 1; Certificado de Auditoria à peça 135, p. 1 e Parecer do dirigente do órgão de controle interno à peça 135, p. 2. O Pronunciamento Ministerial encontra-se à peça 135, p. 9.
EXAME TÉCNICO
Consoante despacho do Relator, Ministro José Múcio Monteiro Filho (peça 143) , a SecexDefesa promoveu a citação e a audiência do Sr. Sidiclei da Silva Patrício e a citação da Oscip Soluções Eficazes e Criativas em Políticas Públicas e Sociais - Saber (peças 149-151 e 158) .
Os responsáveis arrolados nestes autos tiveram ciência dos ofícios que lhes foram remetidos, conforme documentos constantes das peças 152-155 e 160, tendo apresentado, tempestivamente, alegações de defesa e razões de justificativa às peças 156-157 e 159.
Nos itens seguintes desta instrução, analisam-se as defesas apresentadas.
CITAÇÃO
Os responsáveis arrolados nos autos foram citados, solidariamente, para apresentar alegações de defesa em razão das ocorrências abaixo especificadas, referentes aos Termos de Parceria 01/2009 e 04/2009, firmados entre a Oscip e a Secretaria Nacional de Segurança Pública do Ministério da Justiça e Segurança Pública.
Termo de Parceria 01/2009
	DATA DA OCORRÊNCIA
	VALOR ORIGINAL (R$) 
	OCORRÊNCIA

		9/3/2012

	9/4/2009

	4/5/2009

	9/3/2010

	6/9/2010

	5/11/2010

	7/12/2010

	2/2/2011

	10/3/2012

	7/5/2010

	11/6/2010

	1º/7/2010

	4/8/2010

	2/9/2010

	7/10/2010

	1º/11/2010

	1º/12/2010

	15/12/2010

	3/1/2011

	1/2/2011

	1/3/2011

	1/4/2011

	2/5/2011

	1º/6/2011

	6/5/2009

	1º/6/2009

	2/7/2009

	3/8/2009

	1º/9/2009

	3/11/2009

	26/11/2009

	1º/12/2009

	16/12/2009

	1º/10/2009

	12/11/2009

	4/1/2010

	6/8/2010

	1º/9/2010

	2/9/2010

	27/9/2010

	3/11/2010

	30/1/2009

	4/2/2009

	3/3/2009

	1º/4/2009

	5/5/2009

	1º/6/2009

	3/7/2009

		4.045,14

	2.897,99

	1.754,10

	4.045,14

	3.457,82

	3.457,82

	3.554,93

	3.661,03

	4.061,08

	4.811,61

	4.335,31

	4.335,31

	4.335,32

	4.335,32

	4.335,32

	4.335,32

	2.175,00

	2.329,79

	4.331,26

	4.313,53

	4.313,53

	4.313,53

	4.313,53

	4.344,70

	1.003,33

	3.487,94

	3.487,94

	3.487,94

	3.781,23

	3.781,23

	1.874,99

	3.781,23

	1.249,99

	3.781,23

	980,00

	3.781,23

	2.045,57

	6.898,70

	2.045,57

	1.720,00

	2.045,47

	4.887,42

	4.924,02

	4.924,02

	5.212,41

	5.140,32

	5.100,67

	5.100,67

	Pagamentos a servidores públicos com recursos federais, em afronta ao art. 22, inciso VIII, da Lei 11.768/2008 (Lei de Diretrizes Orçamentárias, Exercício 2009) , ao art. 39, inciso II, da Portaria Interministerial MPOG/MF/CGU 127/2008  e ao princípio da moralidade pública previsto no art. 37 da Constituição Federal de 1988, considerando os seguintes aspectos: incompatibilidade de horário para exercício de ambas as atividades; e falta de documentos comprobatórios do efetivo exercício das correspondentes atribuições pelos agentes contratados.

	 3/7/2011
	 6.831,71
	Não recolhimento do saldo de recursos originários dos rendimentos da aplicação financeira não aplicados no objeto acordado, em afronta ao disposto no art. 57 da Portaria Interministerial MPOG/MF/CGU 127/2008 e à Cláusula Quarta, III, "r", do Termo de Parceria.

	TOTAL
	183.548,26

 Termo de Parceria 04/2009:	
	DATA DA OCORRÊNCIA
	VALOR ORIGINAL (R$) 
	OCORRÊNCIA

	1º/4/2009
4/5/2009
1º/6/2009
1º/7/2009
3/8/2009
1º/9/2009
1º/10/2009
3/11/2009
26/11/2009
1º/12/2009
1º/6/2010
1º/4/2009
6/5/2009
1º/6/2009
14/10/2009
14/10/2009
	27/3/2009

	9/4/2009

	1º/6/2009

	4/5/2009

	2/7/2009

	1º/9/2009

	3/2/2009

	11/3/2009

4/5/2009
1º/6/2009
1º/7/2009
	7/5/2009

5/3/2009
7/7/2010
4/8/2010
30/4/2009
	339,30
783,00
828,00
828,00
828,00
828,00
828,00
828,00
300,00
828,00
120,00
835,15
643,80
756,90
110,00
110,00
	2.820,00

	2.820,00

	2.160,10

	2.160,10

	2.160,10

	2.160,10

	435,00

	313,20

548,10
910,00
736,00
	682,50

208,80
1.695,93
1.658,93
208,80
	Pagamentos a servidores públicos com recursos federais, em afronta ao art. 22, inciso VIII, da Lei 11.768/2008 (Lei de Diretrizes Orçamentárias, Exercício 2009) , ao art. 39, inciso II, da Portaria Interministerial MPOG/MF/CGU 127/2008  e ao princípio da moralidade pública previsto no art. 37 da Constituição Federal de 1988, considerando os seguintes aspectos: incompatibilidade de horário para exercício de ambas as atividades; e falta de documentos comprobatórios do efetivo exercício das correspondentes atribuições pelos agentes contratados.

	11/1/2010
19/11/2010
28/2/2011
1º/3/2011
10/3/2011
18/5/2011
13/6/2011
	153,23
45,70
153,23
105,68
68,10
105,68
45,70
	Despesas com multa de trânsito, por não possuir relação com o objeto do termo de parceria, o que afronta o disposto no art. 39, inciso IV, da Portaria Interministerial MPOG/MF/CGU 127/2008 e na Cláusula Terceira, letras "a" e "h" do Termo de Parceria.

	8/1/2010
9/4/2010
10/6/2010
12/7/2010
	4.696,05
4.921,26
5.086,58
5.155,75
	Despesas realizadas com Programa de Crédito Tributário do Distrito Federal - Refaz III, por não possuir relação com o objeto do termo de parceria, em afronta ao disposto no art. 39, inciso IV, da Portaria Interministerial MPOG/MF/CGU 127/2008 e na Cláusula Terceira, letras "a" e "h" do Termo de Parceria.

	20/7/2009
20/7/2009
20/7/2009
20/7/2009
20/7/2009
20/7/2009
20/7/2009
20/7/2009
4/3/2010
4/3/2010
21/10/2010
	123,37
37,01
209,14
41,83
375,22
39,20
759,90
100,68
483,04
54,34
110,98
	Despesas realizadas com pagamentos de juros e multas sobre débitos atrasados, por não possuir relação com o objeto do termo de parceria, o que afronta o disposto no art. 39, inciso VII, da Portaria Interministerial MPOG/MF/CGU 127/2008 e na Cláusula Terceira, letras "a" e "h" do Termo de Parceria.

	25/9/2009
25/9/2009
25/9/2009
25/9/2009
	31,03
116,52
103,01
107,99
	Despesas de combustível de veículos particulares, por não possuir relação com o objeto do termo de parceria, em afronta ao disposto no art. 39, inciso IV, da Portaria Interministerial MPOG/MF/CGU 127/2008 e na Cláusula Terceira, letras "a" e "h" do Termo de Parceria. 

	26/1/2009
	1.281,00
	Aquisição de 50 camisetas "CUFA-DF - nota fiscal 350, por não possuir relação com o objeto do termo de parceria, o que afronta o disposto no art. 39, inciso IV, da Portaria Interministerial MPOG/MF/CGU 127/2008 e na Cláusula Terceira, letras "a" e "h" do Termo de Parceria. 

	23/3/2010
	1.200,00
	Pagamento à empresa Morena Contabilidade, relativo a fato gerador ocorrido em data anterior à vigência do ajuste (outubro de 2008) , o que afronta o disposto no art. 39, inciso V, da Portaria Interministerial MPOG/MF/CGU 127/2008 e na Cláusula Terceira, letras "a" e "h" do Termo de Parceria.

	17/12/2009
	1.338,40
	Pagamento de 56 cestas natalinas - nota fiscal 2362, por não possuir relação com o objeto do termo de parceria, o que afronta o disposto no art. 39, inciso IV, da Portaria Interministerial MPOG/MF/CGU 127/2008 e na Cláusula Terceira, letras "a" e "h" do Termo de Parceria.

	19/6/2009
	2.080,00
	Pagamento indevidos de 4 pneus - nota fiscal 1636, por não possuir relação com o objeto do termo de parceria, o que afronta o disposto no art. 39, inciso IV, da Portaria Interministerial MPOG/MF/CGU 127/2008 e na Cláusula Terceira, letras "a" e "h" do Termo de Parceria.

	15/12/2009
	1.856,00
	Aquisição de pneus - nota fiscal 2350, por não possuir relação com o objeto do termo de parceria, o que afronta o disposto no art. 39, inciso IV, da Portaria Interministerial MPOG/MF/CGU 127/2008 e na Cláusula Terceira, letras "a" e "h" do Termo de Parceria.

	8/3/2010
	43,50
	Pagamento de taxa Detran, por não possuir relação com o objeto do termo de parceria, o que afronta o disposto no art. 39, inciso IV, da Portaria Interministerial MPOG/MF/CGU 127/2008 e na Cláusula Terceira, letras "a" e "h" do Termo de Parceria

	4/5/2009
	1.538,57
	Saque em dinheiro, o que afronta o disposto no art. 50, § 2º, da Portaria Interministerial MPOG/MF/CGU 127/2008 e na Cláusula Terceira, letras "a" e "h" do Termo de Parceria.

	23/3/2010
	3.131,25
	Depósito judicial, por não possuir relação com o objeto do termo de parceria, o que afronta o disposto no art. 39, inciso IV, da Portaria Interministerial MPOG/MF/CGU 127/2008 e na Cláusula Terceira, letras "a" e "h" do Termo de Parceria

	TOTAL
	67.170,75

Nos itens seguintes desta instrução, analisam-se as alegações de defesa apresentadas pelos responsáveis na ordem apresentada no documento à peça 156, as quais se encontram organizadas da seguinte forma: exame da parcela do débito reconhecida pelos responsáveis; pagamentos a servidores públicos com recursos dos termos de parcerias; pagamentos de despesas que não possuem relação com o objeto do termo de parceria;  saque em dinheiro e não recolhimento do saldo de recursos originários dos rendimentos da aplicação financeira não aplicados no objeto acordado. Após a análise das alegações de defesas, passar-se-á para o exame das razões de justificativa.
I-Parcela do débito reconhecida pelos responsáveis
Os responsáveis foram citados para apresentar alegações de defesa em relação ao débito alusivo a pagamento de despesas com multas e taxa de Detran, Programa de Crédito Tributário do Distrito Federal - Refaz III, pagamentos de juros e multas sobre débitos atrasados, pagamento à empresa Morena Contabilidade, relativo a fato gerador ocorrido em data anterior à vigência do ajuste. O débito totaliza o valor original de R$ 24.115,17. Todos esses pagamentos foram realizados com recursos do Termo de Parceria 04/2009.
Alegações de defesa
Os responsáveis reconhecem os débitos relativos a diversas despesas irregulares executadas no âmbito do Termo de Parceria 04/2009, os quais foram consolidados no quadro apresentado no tópico seguinte (peça 159, p. 10, 12 e 13) .
Análise 
Os valores referem-se a diversos gastos relativos a pagamentos irregulares no âmbito do TP 04/2009 e dizem respeito a: multa de trânsito; Programa de Crédito Tributário do Distrito Federal - Refaz III; juros e multas sobre débitos atrasados; empresa Morena Contabilidade, relativo a fato gerador ocorrido em data anterior à vigência do ajuste; taxa do Detran. Tais gastos são irregulares, vez que afrontam a Portaria Interministerial MPOG/MF/CGU 127/2008, então vigente, e a Cláusula Terceira do Termo de Parceria 04/2009.
	11/1/2010
19/11/2010
28/2/2011
1º/3/2011
10/3/2011
18/5/2011
13/6/2011
	153,23
45,70
153,23
105,68
68,10
105,68
45,70
	Despesas com multa de trânsito, por não possuir relação com o objeto do termo de parceria, o que afronta o disposto no art. 39, inciso IV, da Portaria Interministerial MPOG/MF/CGU 127/2008 e na Cláusula Terceira, letras "a" e "h" do Termo de Parceria.

	8/1/2010
9/4/2010
10/6/2010
12/7/2010
	4.696,05
4.921,26
5.086,58
5.155,75
	Despesas realizadas com Programa de Crédito Tributário do Distrito Federal - Refaz III, por não possuir relação com o objeto do termo de parceria, em afronta ao disposto no art. 39, inciso IV, da Portaria Interministerial MPOG/MF/CGU 127/2008 e na Cláusula Terceira, letras "a" e "h" do Termo de Parceria.

	20/7/2009
20/7/2009
20/7/2009
20/7/2009
20/7/2009
20/7/2009
20/7/2009
20/7/2009
4/3/2010
4/3/2010
21/10/2010
	123,37
37,01
209,14
41,83
375,22
39,20
759,90
100,68
483,04
54,34
110,98
	Despesas realizadas com pagamentos de juros e multas sobre débitos atrasados, por não possuir relação com o objeto do termo de parceria, o que afronta o disposto no art. 39, inciso VII, da Portaria Interministerial MPOG/MF/CGU 127/2008 e na Cláusula Terceira, letras "a" e "h" do Termo de Parceria.

	23/3/2010
	1.200,00
	Pagamento à empresa Morena Contabilidade, relativo a fato gerador ocorrido em data anterior à vigência do ajuste (outubro de 2008) , o que afronta o disposto no art. 39, inciso V, da Portaria Interministerial MPOG/MF/CGU 127/2008 e na Cláusula Terceira, letras "a" e "h" do Termo de Parceria.

	8/3/2010
	43,50
	Pagamento de taxa Detran, por não possuir relação com o objeto do termo de parceria, o que afronta o disposto no art. 39, inciso IV, da Portaria Interministerial MPOG/MF/CGU 127/2008 e na Cláusula Terceira, letras "a" e "h" do Termo de Parceria

	Total 
	24.115,17

Portanto, tendo em vista que os responsáveis reconhecem essa parcela do débito, devem recolher aos cofres do Tesouro Nacional o valor original de R$ 24.115,17, corrigido na forma da lei.
II- Pagamentos a servidores públicos com recursos dos TP 001/2009 e 004/2009 
Os responsáveis foram citados para apresentar alegações de defesa face à realização de pagamentos a servidores públicos com recursos federais, em afronta ao art. 22, inciso VIII, da Lei 11.768/2008 (Lei de Diretrizes Orçamentárias, Exercício 2009) , ao art. 39, inciso II, da Portaria Interministerial MPOG/MF/CGU 127/2008  e ao princípio da moralidade pública previsto no art. 37 da Constituição Federal de 1988, considerando os seguintes aspectos: incompatibilidade de horário para exercício de ambas as atividades e falta de documentos comprobatórios do efetivo exercício das correspondentes atribuições pelos agentes contratados.
Alegações de defesa
Em síntese, os responsáveis alegam que todos os servidores prestaram os serviços para os quais foram contratados pela Oscip Saber. Apresentam dados diversos para caracterizar o serviço, conforme será resumido na análise que se empreenderá na sequência (peças 156 e 159) .
Análise
As alegações de defesa podem ser acatadas apenas quanto à imputação referente à Sra. Sunami Graças de Freitas Correia.
Para se verificar o afastamento do débito relativo a pagamentos de servidores públicos com recursos dos termos de parcerias, adotaram-se os seguintes critérios: compatibilidade de horário para exercício de ambas as atividades (na Oscip e no serviço público) e apresentação de documentos comprobatórios do efetivo exercício das correspondentes atribuições na Oscip pelos agentes contratados. Caso atendidas essas duas premissas, acatar-se-ão as alegações.
Para melhor compreensão dos fatos, consolidam-se no quadro seguinte os seguintes dados: nome dos servidores, função na Oscip e no órgão de origem, cargas horárias correspondentes, data de admissão e data de exoneração no órgão de origem, bem como as alegações oferecidas ao TCU.  
	Servidor
	Função na Oscip e no órgão   de origem
	Alegações de defesa e análise

	Aline Duarte Fole
	Oscip: assistente técnica de projetos, carga horária mensal de trabalho de 20h, no período de janeiro e março de 2009, agosto de 2010 e fevereiro de 2011 (peça 4, p. 5) 
Administração Pública: carga horária mensal de trabalho de 40h, admissão em 2/1/2009. Não consta data de exoneração (peça 140, p. 11) . 
	Alegações de defesa
Alega que a servidora prestou serviços à Fundação Universidade de Brasília, todavia, em turno contrário às atividades no projeto (peça 156, p. 2) .
Análise
Em princípio, havia compatibilidade de horário para a servidora desempenhar as atividades dos dois cargos, contudo, os responsáveis deixaram de apresentar documentos comprobatórios ou outras evidências do efetivo exercício das atribuições da servidora na Oscip.
Propõe-se, assim, rejeitar as alegações de defesa.

	Mauro Alves Pinheiro
	Oscip: assessor de relação institucionais, carga horária mensal de trabalho de 20h, no período de maio de 2010 a junho de 2011  (peça 4, p. 5) 
Administração Pública: Carga horária mensal de 40 h de trabalho, admissão em 2/1/2007. Não consta data de exoneração (peça 140, p. 11) .
	Alegações de defesa
Alega que o servidor desenvolveu atividades de na área de comunicação, tanto interna quanto externamente ao projeto, e junto a parceiros, órgãos e imprensa.
Ele era aposentado quando passou a integrar a equipe do projeto e, em 2010, fora exonerado do cargo que ocupara desde 2007 na Câmara Legislativa do Distrito Federal. Portanto, não houve incompatibilidade de horário com suas atividades no projeto (peça 156, p. 3) .
Análise
Em princípio, havia compatibilidade de horário para o servidor desempenhar as atividades dos dois cargos, contudo, não foram apresentados documentos comprobatórios ou outras evidências do efetivo exercício das atribuições do servidor na Oscip.
Propõe-se, assim, rejeitar as alegações de defesa.

	Sylvia Barbosa Campos
	Oscip: coordenadora de educação profissional, carga horária mensal de trabalho de 20h, no período de maio de 2009 a janeiro de 2010 (peça 4, p. 5) 
Administração Pública: carga horária mensal de trabalho de 15h, admissão em 29/12/1992. Não consta data de exoneração (peça 140, p. 11) .
	Alegações de defesa
Alega que a servidora desenvolveu importantes ações para formatação e desenvolvimento das oficinas de educação profissional destinadas ao público alvo do projeto, além de diversas outras atividades de suma importância.
Assegura que havia compatibilidade de horário entre as atividades desenvolvidas no projeto e no cargo que ela ocupara no GDF, cuja carga horária era de 20h (peça156, p. 4) .
Análise
Em princípio, havia compatibilidade de horário para cumprimento das duas jornadas de trabalho. Consta cópia de declaração expedida pela Secretaria de Educação do DF, de 27/1/2011, atestando que a servidora estava liberada de suas atividades no período de junho de 2009 a janeiro de 2010, no turno matutino (peça 156, p. 22) .
Contudo, os responsáveis deixaram de apresentar documentos comprobatórios ou outras evidências do efetivo exercício das atribuições da servidora.
 Propõe-se, assim, rejeitar as alegações de defesa.

	Sidiclei da Silva Patrício
	Oscip: coordenador do projeto, carga horária mensal de trabalho de 40h, no período de janeiro de 2009 a maio de 2011 (peça 4, p. 5) 
Administração Pública: carga horária mensal de trabalho de 40h, admissão em 3/3/2003, exoneração em 25/6/2009 (peça 140, p. 11) .
	Alegações de defesa
Alega que havia compatibilidade entre as atividades desenvolvidas no projeto e o horário de trabalho na Câmara Legislativa, onde desempenhava suas atividades no turno noturno. Foi exonerado em 25/6/2009 (peça 156, p. 4) .
Análise
Ao contrário do que afirma a defesa, as informações contidas nos autos revelam que não havia compatibilidade de horário no período de 3/3/2009 a 25/6/2009 para o desempenho das atividades laborais na Oscip e no órgão. A carga horária de ambas as atividades seria de 80 h semanais.
Além disso, os responsáveis deixaram de apresentar documentos comprobatórios ou outras evidências do efetivo exercício das atribuições do servidor.
Portanto, sugere-se rejeitar as alegações de defesa 

	Aucilene Alves de Carvalho
	Oscip: auxiliar de serviços gerais, carga horária mensal de trabalho de 30h, no período de abril de 2009 a janeiro de 2010 (peça 4, p. 3) .
Administração Pública: carga horária mensal de trabalho de 40h, admissão em 2/1/2009. Não consta data de exoneração (peça 140, p. 8) .
	Alegações de defesa
Alega que a servidora trabalhava como recepcionista em alguns dias da semana, no turno noturno, no hospital da cidade de Águas Lindas - Goiás (peça 156, p. 5) .
Análise
Consta dos autos cópia de declaração expedida pela prefeitura municipal de Águas Lindas - GO, de 22/3/2012, atestando que a servidora desenvolveu atividades laborais no período de 2/2/2009 a 31/12/2011, no turno noturno (peça 31, p. 29) .
Assim, em princípio, havia compatibilidade de horário para cumprimento das duas jornadas de trabalho, contudo, os responsáveis deixaram de apresentar documentos comprobatórios ou outras evidências do efetivo exercício das atribuições da servidora.
 Propõe-se, assim, rejeitar as alegações de defesa.

	Sunami Graças de Freitas Correia
	Oscip: educadora, carga horária mensal de trabalho de 20h, no período de março a junho de 2009 (peça 4, p. 1) .
Administração Pública: carga horária mensal de trabalho de 15h, admissão em 29/4/2009, exoneração em 18/12/2009 (peça 140, p. 8) .
	Alegações de defesa
Alega que a servidora foi professora temporária na Secretaria de Educação do DF, onde trabalhava no turno noturno. Encaminhou cópia de declaração da Secretaria de Educação do DF, bem como folha de presença no projeto, atestando que desempenhara atividades no turno matutino, portanto, em períodos contrários, e conforme a previsão do art. 37, inciso XI, a, da Constituição Federal (peça 156, p. 5) . 
Análise
Consta nos autos de cópia de declaração expedida pela Secretaria de Educação do DF, de 15/12/2010, atestando que a servidora atuou nessa secretaria na função de professora, na forma de contrato temporário, no período de 29/4/2009 a 18/12/2009, e a partir de 18/2/2010 (declaração data de 15/12/2010) , no turno noturno (peça 31, p. 3) . 
Constam também folhas de ponto do Projeto Protejo, em que há registro de horário trabalhado no período das 8:00 às 12:00h de 4 a 29/5/2009, peça 31, p. 1.
Verifica-se, ainda, nos autos a existência de fichas de aulas indicando que ela prestou serviços à Oscip nos meses de março (peça 44, p. 31-50 e peça 45, p. 1-3) , abril (peça 48, p. 11-41) e maio de 2009, todos no turno matutino (peça 156, p. 34) .
Em face da demonstração de compatibilidade de horários e da comprovação documental das prestações dos serviços, sugere-se acatar as alegações de defesa e deduzir o valor de R$ 2.235,85 do total do débito.

	Moisés David
	Oscip: vendedor de pipoca, carga mensal de trabalho não informada (período não informado) , peça 4, p. 1.
Administração Pública: carga horária mensal de trabalho de 44h, admissão em 19/9/1988. Não consta data de exoneração (peça 140, p. 8) .
	Alegações de defesa
Alega que o servidor vendeu pipoca fora do horário de trabalho em eventos destinados ao público alvo do projeto (peça 156, p. 5) .
Análise
Não há documentos aptos a aferir a compatibilidade de horário para o desempenho das atividades nos dois cargos. Além disso, os responsáveis deixaram de apresentar documentos comprobatórios ou outras evidências do efetivo exercício das atribuições do servidor.
 Propõe-se, assim, rejeitar as alegações de defesa.

	Mafred Rodrigues Cordeiro
	Oscip: assistente de projeto, carga horária mensal de trabalho de 20h, período de março de 2009 a fevereiro de 2011 (peça 4, p. 3) .
Administração Pública: carga horária mensal de trabalho de 40h, admissão em 19/9/1988. Não consta data de exoneração (peça 140, p. 8) .
	Alegações de defesa
Alega que o servidor trabalhou na Câmara dos Deputados em turno contrário ao projeto e, posteriormente, em empresa terceirizada no Ministério da Previdência e Assistência Social (peça 156, p. 6) .
Análise
Em princípio, havia compatibilidade de horário para o servidor desempenhar as atividades nos dois cargos, contudo, não foram apresentados documentos comprobatórios ou outras evidências do efetivo exercício das atribuições do servidor.
Propõe-se, assim, rejeitar as alegações de defesa.

	Isaura Aguiar dos Reis
	Oscip: educadora, carga horária mensal de trabalho de 20h, no mês de fevereiro de 2009 (peça 4, p. 3) .
Administração Pública: Carga horária mensal de trabalho de 30h, admissão em 9/2/2009, exoneração em 18/12/2009 (peça 140, p. 8) . 
	Alegações de defesa
Alega que a servidora exerceu atividades apenas nas inscrições dos jovens do projeto (peça 156, p. 6) .
Análise
Em princípio, havia compatibilidade de horário para a servidora desempenhar as atividades dos dois cargos, contudo, não foram apresentados documentos comprobatórios ou outras evidências do efetivo exercício das atribuições do servidor.
Propõe-se, assim, rejeitar as alegações de defesa.

	Antônio Gonçalves Neri
	Oscip: educador, carga horária mensal de trabalho de 20h, no período de maio de 2009 a janeiro de 2010 (peça 4, p. 3) .
Administração Pública: carga horária mensal de trabalho de 40h, admissão em 20/3/2009, exoneração em 15/6/2009 (peça 140, p. 8) .
	Alegações de defesa
Alega que nunca foi servidor público. Apenas prestou serviços à Fundação Universidade Brasília e em período diferente do que trabalhou no projeto (peça 156, p. 6) .
Análise
Em princípio, havia compatibilidade de horário para servidor desempenhar as atividades dos dois cargos, contudo, não foram apresentados documentos comprobatórios ou outras evidências do efetivo exercício das atribuições do servidor.
Propõe-se, assim, rejeitar as alegações de defesa.

	Alderi Martins da Silva
	Oscip: assistente técnico, carga horária mensal de trabalho de 40h, no período de maio de 2009 a maio de 2011 (peça 4, p. 3) .
Administração Pública: carga horária mensal de trabalho de 40h, admissão em 11/1/2009, exoneração em 1º/5/2009 (peça 140, p. 9) .
	Alegações de defesa
Alega que o servidor foi exonerado da Câmara Legislativa do DF em abril de 2009, antes de trabalhar no projeto (peça 156, p. 7) .
Análise
Em princípio, não havia compatibilidade de horário para o servidor desempenhar as atividades dos dois cargos. Além disso, não foram apresentados documentos comprobatórios ou outras evidências do efetivo exercício das atribuições do servidor.
Propõe-se, assim, rejeitar as alegações de defesa.

	Josiane Mesquita Monteiro
	Oscip: formação de educadores, carga horária mensal de trabalho e período não informados (peça 4, p. 3) .
Administração Pública: carga horária mensal de trabalho de 30h, admissão em 10/2/2009, exoneração em 18/12/2009 (peça 140, p. 9) .
	Alegações de defesa
Alega que a servidora participou apenas do evento de formação de educadores em horário disponível (peça 156, p. 7) .
Análise
Inexistem elementos nos autos para se verificar a compatibilidade de horário para o desempenho das atividades dos dois cargos. Além disso, não foram apresentados documentos comprobatórios ou outras evidências do efetivo exercício das atribuições da servidora.
Propõe-se, assim, rejeitar as alegações de defesa.

	Marcos Aurélio Vieira Tavares
	Oscip: orientador, carga horária mensal de trabalho de 20h, em período não informado (peça 4, p. 3) .
Administração Pública: carga horária mensal de trabalho de 40h, admissão em 1º/3/1985, não consta data da exoneração (peça 140, p. 9) . 
	Alegações de defesa
Alega que o servidor atuou com orientador de oficina de restauro no projeto desenvolvido pelo parceiro IPHAN. Desenvolveu suas atividades em período que não prejudicou a jornada de trabalho no órgão (peça 156, p. 7) .
Análise
Em princípio, havia compatibilidade de horário para o servidor desempenhar suas atividades nos dois cargos. Contudo, não foram apresentados documentos comprobatórios ou outras evidências do efetivo exercício das atribuições do servidor.
Propõe-se, assim, rejeitar as alegações de defesa.

	Carolina Pacheco Sá
	Oscip: formação de orientadores, carga horária mensal de trabalho e período não informados (peça 4, p. 3) .
Administração Pública: carga horária mensal de trabalho de 30h, admissão em 9/2/2009, exoneração em 18/12/2009 (peça 140, p. 9) . 
	Alegações de defesa
Alega que a servidora participou apenas do evento de formação de educadores em horário disponível, conforme contrato ora enviado (peça 156, p. 7) .
Análise
Não há informações para se verificar a compatibilidade de horário. Além disso, os responsáveis deixaram de apresentar documentos comprobatórios ou outras evidências do efetivo exercício das atribuições da servidora.
 Propõe-se, assim, rejeitar as alegações de defesa.

O exame realizado nos autos revela que a defesa conseguiu trazer elementos probatórios apenas em relação à servidora Sunami Graças de Freitas Correia, no valor de R$ 2.235,85. Para os demais agentes, não havendo provas nos autos, prevalecem os respectivos débitos.
Os pagamentos a servidores públicos com recursos dos Termos de Parceria 01/2009 e 04/2009, respectivamente, não têm amparo legal, pois além de afrontar o art. 22, VIII, da Lei 11.768, de 14 de agosto de 2008 (Lei de Diretrizes Orçamentárias - LDO 2009) , eram expressamente proibidos pelo art. 39, inciso II, da Portaria Interministerial MPOG/MF/CGU 127/2008, vigente à época dos ajustes, contrariando, também, o princípio da moralidade pública previsto no art. 37 da Constituição Federal.
A jurisprudência desta Corte tem reiterado a referida disposição, conforme exposto nos Acórdão 3294/2011-TCU-Plenário, relator Ministro Marcos Bemquerer, 4.990/2011-TCU-2ª Câmara, relator Ministro Augusto Nardes, 381/2014-TCU-2ª Câmara, relator Ministro Aroldo Cedraz, 5.680/2014-TCU-1ª Câmara, relator Ministro Marcos Bemquerer e 1.710/2015-TCU-1ª Câmara, relator Ministro Benjamin Zymler.
Não obstante isso, o pagamento de servidores públicos para prestação de serviços com recursos de convênio/parcerias, embora irregular, segundo a jurisprudência do Tribunal, não caracteriza dano ao erário caso tais serviços sejam parte essencial do ajuste, fique comprovado o nexo causal entre as despesas realizadas e os recursos repassados e o objeto tenha sido satisfatoriamente executado. Comunga esse entendimento o Acórdão 3995/2016-TCU-Primeira Câmara, relator Ministro-substituto Weder de Oliveira.	
No caso em exame, verifica-se que os serviços que teriam sido prestados pelos servidores públicos relacionados nos quadros acima foram essenciais aos ajustes, pois os planos de trabalhos aprovados previam a contratação dos profissionais, tais como assessor de comunicação (Mauro, peça 3, p. 13, e peça 4, p. 5) , coordenador pedagógico (Sylvia, peça 4, p. 13 e peça 4, p. 5) ; auxiliar de serviços gerais (Aucilene, peça 10, p. 41) ; educadores (Sunami e Marco Aurélio, peça 10, p. 41, e 45, e peça 31, p. 1) ; assistente (Manfred, peça 10, p. 42) e coordenador-geral (Sidiclei, peça 4, p. 5, e peça 3, p. 13) . Todas as referências são do TC Processo 007.923/2015-5. Constata-se, portanto, que a natureza das despesas indicadas é pertinente com o objeto acordado.
No entanto, para descaracterizar dano ao erário, haja vista a incompatibilidade de exercício simultâneo de duas atividades, exigem-se provas da efetiva prestação do serviço por aqueles profissionais. Caberia aos responsáveis trazer elementos que demostrassem a execução pessoal e a compatibilidade desses serviços, em termos de horário, com aqueles exercidos na área pública, tais como folha de ponto ou equivalente assinadas pelos servidores e com especificação dos horários trabalhados, fichas de aulas assinadas por educadores, relatórios produzidos ou outros elementos afins, ainda mais tendo se constatado que a carga horária no serviço público da maioria dos servidores indicados é de quarenta horas semanais e as atividades referentes às parcerias demandavam a presença dos agentes durante o dia.
Dessa forma, propõe-se acatar parcialmente as alegações de defesa e condenar solidariamente a Oscip Saber e o Sr. Sidiclei da Silva Patrício ao débito inicialmente imputado no montante original de R$ 250.719,01, deduzindo o valor de R$ 2.235.85, relativo à comprovação dos gastos com a servidora Sunami Graças de Freitas Correia. 
III- Não recolhimento do saldo de recursos originários dos rendimentos da aplicação financeira não aplicados no objeto acordado
Os responsáveis foram citados para apresentar alegações de defesa por terem deixado de recolher o saldo de recursos originários dos rendimentos da aplicação financeira não aplicados no objeto acordado, em afronta ao disposto no art. 57 da Portaria Interministerial MPOG/MF/CGU 127/2008 e à Cláusula Quarta, III, "r", do Termo de Parceria 01/2009, no valor original de             R$ 6.831,71 (TC Processo 007.792/2015-8, apensado) . O quadro seguinte resume a execução das receitas e despesas apurada pelo órgão concedente com base na conciliação bancária relativa à parceria (peça 45, p. 8-9, do TC Processo 007.792/2015-8) .
Quadro II
	Evento
	Valor (R$) 

	1-Concedente (98%) 
	1.399.098,28

	2-Contrapartida (2%) 
	27.982,00

	3-Rendimentos da aplicação financeira
	128.171,77

	4-Total das Receitas (1+2+3) 
	1.555.252,05

	5-Despesas concedente na proporção pactuada
	1.399.098,28

	6-Despesas Oscip na proporção pactuada (peça 5, p. 33, e peça 7, p. 15 e 19) 
	27.982,00

	7-Despesas com rendimentos da aplicação financeira
	98.878,19

	8-Total Despesas (5+6+7) 
	1.525.958,47

	9- Saldo recursos do concedente (1-5) 
	0,00

	10- Saldo recursos da Oscip (2-6) 
	0,00

	11-Saldo de rendimentos da aplicação financeira (3-7) 
	29.293,38

	12-Valor devolvido (peça 7, p. 19) 
	22.461,87

	13- Valor a restituir
	6.831,71

Alegações de defesa
Os responsáveis alegam que os recursos foram movimentados em conta exclusiva da parceria e que os rendimentos de aplicação financeira se somaram aos recursos repassados e foram utilizados no pagamento de despesas, conforme listado na prestação de contas. O saldo da parceria teria sido recolhido ao Governo Federal e, por isso, não reconhecem esse débito (peça 156, p. 6) .
Análise 
Os argumentos apresentados não afastam o débito imputado aos responsáveis.
Como demonstrado no quadro II desta instrução, os rendimentos da aplicação financeira dos recursos da parceria geraram o montante de R$ 128.171,77 e as despesas pagas com esses recursos foram de R$ 98.878,79, restando um saldo de R$ 29.293,38. Todavia, foram recolhidos apenas R$ 22.461,87, gerando o débito, portanto, de R$ 6.831,71.
Nesta fase da defesa, caberia ao responsável contestar a conciliação bancária e mostrar a falha nos cálculos elaborados pelo órgão concedente, isto é, deveria comprovar quais despesas eventualmente não foram computadas e isso não foi feito. Portanto, persiste o débito.
Diante do exposto, sugere-se rejeitar as alegações de defesa dos responsáveis relativas a este item da citação e condená-los, solidariamente, em débito no valor nominal de R$ 6.831,71.
IV- Despesas de combustível de veículos particulares, aquisições de camisetas, de pneus, de cestas natalinas e depósito judicial
Os responsáveis foram citados para apresentar alegações de defesa face a despesas de combustível de veículos particulares, aquisição de cinquenta camisetas "Cufa-DF", pagamento de 56 cestas natalinas - nota fiscal 2362, pagamento indevido de quatro pneus - nota fiscal 1636 e aquisição de pneus - nota fiscal 2350 e depósito judicial, por não possuírem relação com o objeto do termo de parceria, em afronta ao disposto no art. 39, inciso IV, da Portaria Interministerial MPOG/MF/CGU 127/2008 e na Cláusula Terceira, letras "a" e "h" do Termo de Parceria.
Alegações de defesa
Em relação às despesas de combustível, alegam que, apesar de a entidade ter disponibilidade de veículos para transporte dos agentes envolvidos no projeto, teria havido necessidade, "poucas vezes", de utilizar veículos de funcionários em atividades imprescindíveis do projeto. 
Segundo afirmam, teria ocorrido uso de motocicleta do funcionário Alderi Martins na entrega de materiais e uso de veículo pelo funcionário Airton Galleti, o qual precisava se deslocar por mais de cem quilômetros diários, pois morava em Taguatinga/DF e era responsável pela abertura e fechamento da unidade da Oscip do Itapoã/DF. Assim, o responsável entende inexistir débito, pois a entidade disponibilizou veículo, sem custo para o projeto, e as despesas com combustível estavam previstas no plano de trabalho aprovado (peça 156, p. 9) .
Quanto à aquisição de camisetas, alegam que a confecção delas ocorreu para o lançamento do projeto na localidade de Itapoã-DF, objetivando reforçar a parceria entre as instituições no enfrentamento à violência juvenil, no caso, com a Central Única das Favelas (Cufa) . As camisetas não seriam para essa central, mas para implementar ações com as parceiras integrantes da rede construídas pelo projeto. Além disso, afirmam que a despesa guarda relação com o objeto do termo de parceria, que buscava, principalmente, a implementação da cultura de paz nessa localidade (peça 156, p. 9) .
No tocante ao pagamento de 56 cestas natalinas (nota fiscal 2362) , alegam terem sido distribuídas durante a confraternização dos educadores e das equipes do projeto, com vistas a consolidar o nível de envolvimento dos profissionais e reconhecer os esforços conferidos ao longo do ano. Além disso, a defesa entende que essa despesa encontraria amparo no elemento "gênero alimentação" do plano de trabalho da parceria e teria sido executada com a economia gerada ao longo do ano, não acarretando, portanto, ônus à parceria (peça 156, p.10) .
Quanto ao pagamento de quatro pneus (nota fiscal 1636) e à aquisição de pneus (nota fiscal 2350) , esclarecem que se fizeram necessários para manter a boa conservação dos veículos disponibilizados sem ônus para o projeto. Entendem que as despesas possuíam relação com o objeto da parceria e estavam previstas no plano de trabalho aprovado (peça 156, p. 10) .
Finalmente, em relação ao depósito judicial, alegam que houve bloqueio judicial preventivo em 19/3/2010, contudo, o valor teria sido estornado em 23/3/2010 (peça 156, p. 11) . 
Análise 
As alegações de defesa devem ser rejeitadas, pois as informações e documentos apresentados foram insuficientes para elidir o débito apontado.
As despesas relativas a aquisições de pneus, combustível, camisetas, cestas natalinas e depósito judicial constituem dano ao erário e devem ser reparadas, pois tais pagamentos contrariam as regras disciplinadores da transferência de recursos federais, eram expressamente proibidas pelos arts. 39, incisos IV, VI e VII e 50, §2º, da Portaria Interministerial MPOG/MF/CGU 127/2008, vigente à época do ajuste, bem como pelas vedações contidas nas cláusulas pactuadas, em especial, a Cláusula Terceira, letra "a", do Termo de Parceira 04/2009.
Conforme cláusula terceira, letra "h", dessa parceria (peça 2, p. 25) , constituía obrigação da entidade executar fielmente o plano de trabalho aprovado pelo parceiro público, peça 2, p. 49-50 e peça 3, p. 1-15, zelando pela boa qualidade das ações e dos serviços prestados, buscando alcançar a eficiência, a eficácia, a efetividade e a economicidade em suas atividades, exclusiva e tempestivamente, no cumprimento do objeto pactuado. Os casos analisados não atendem essas premissas. 
Em relação às despesas de combustível com o veículo utilizado pelo funcionário Alderi Martins, os responsáveis deixaram de apresentar documentos comprobatórios ou outras evidências do efetivo exercício de suas atribuições, bem como elementos capazes de demonstrar o nexo causal entre a realização do gasto e o objeto da parceria. No que tange ao Sr. Airton Galleti, a parceria não pode responsabilizar-se pela situação pessoal (deslocamento) do empregado. Por esse motivo, rejeitam-se as alegações apresentadas.
Quanto ao depósito judicial no valor de R$ 3.131,35, a conciliação bancária mostra que, de fato, ocorreu um débito na conta especifica da parceria no dia 19/3/2010 e um estorno em 23/3/2010, como alega a defesa. Contudo, no mesmo dia 23/3/2010, há registro de outro débito relativo à transferência de depósito judicial, de igual valor, para o qual não foi registrado estorno, persistindo, assim, o débito incialmente apontado (peça 8, p. 39) .
O plano de trabalho aprovado não previa rubrica para aquisições de pneus (peça 3, p. 9-15) . Além disso, a defesa deixou de apresentar evidências de que os veículos tenham sido empregados exclusivamente no objeto pactuado. Portanto, permanece o débito.
A aquisição das camisetas foi realizada em desconformidade com o pactuado (plano de trabalho) , pois foram confeccionadas com frases impressas promovendo a Central Única das Favelas (Cufa) e a Oscip Saber, contrariando a cláusula terceira, "h" do termo de parceria (peça 2, p. 9 e 27) , que estabelece que a Oscip deveria aplicar os recursos exclusiva e tempestivamente no cumprimento do objeto da parceria, contrariando, também, o princípio da impessoalidade que rege os atos públicos. Portanto, permanece o débito.
Os gastos concernentes a cestas natalinas e confraternizações são irregulares em virtude da falta de amparo legal. Além disso, afrontam a jurisprudência desta Corte, a exemplo dos Acórdão 46/1999-TCU-Primeira Câmara, relator então Ministro Humberto Guimarães, 1.386/2005-Plenário, relator Ministro Walton Alencar, 250/2006-2ª Câmara, relator Ministro Benjamin Zymler, 1.886/2007-1ª Câmara, relator Ministro Marcos Bemquerer. Sugere-se, assim, rejeitar as alegações de defesa alusivas à aquisição de cestas natalinas, permanecendo o débito levantado.
Diante disso, sugere-se rejeitar as alegações de defesa e condenar, solidariamente, a Oscip Saber e o Sr. Sidiclei da Silva Patrício, ao débito, relacionado a despesas de combustível de veículos particulares, aquisições de camisetas, de pneus, de cestas natalinas e depósito judicial, como inicialmente apontado.
V- Saque em espécie
Os responsáveis foram citados para apresentar alegações de defesa relacionadas à saque em espécie da conta específica do TP 04/2009, no valor de R$ 1.538,57, o que afronta o disposto no art. 50, §2º, da Portaria Interministerial MPOG/MF/CGU 127/2008 e na Cláusula Terceira, letras "a" e "h" do Termo de Parceria.
Alegações de defesa
Os responsáveis alegam que o valor do saque em dinheiro refere-se à transferência para a conta 50.300-2, do Banco do Brasil, de titularidade da Oscip Saber, e destinou-se a ressarcir despesas efetuadas e custeadas pelos funcionários Rogério Franco Sabino e Alderi Martin. Afirmam que as notas fiscais que suportaram tais despesas foram encaminhadas à Senasp por meio do Oficio Saber 033/2012, de 9/5/2012 (peça 156, p. 11) . 
Análise 
As alegações de defesa devem ser rejeitadas, pois os responsáveis deixaram de apresentar documentos para comprovar a aplicação desses recursos no objeto da parceria.
Além disso, a movimentação financeira foi indevida, contrariando o disposto na cláusula terceira do TP 004/2009, alínea "g", que obrigava a Oscip realizar os pagamentos exclusivamente, por crédito, em conta de titularidade dos fornecedores e dos prestadores de serviços (peça 2, p. 25) , exceto os pagamentos devidos a pessoa física que não tivesse conta bancária, observado o limite de R$ 800,00 por fornecedor ou prestador de serviço, e somente uma vez durante a vigência da parceria.
Portanto, sugere-se rejeitar as alegações de defesa e condenar, solidariamente, os responsáveis pelo débito deste item da citação no valor nominal de R$ 1.538,57, a ser recolhido aos cofres do Tesouro Nacional.
AUDIÊNCIA
Conduta
O Sr. Sidiclei da Silva Patrício, então presidente da Oscip Saber, foi ouvido em audiência para apresentar razões de justificativa por não ter aplicado recursos federais no mercado financeiro entre os dias 26/2/2010 e 3/3/2010, deixando de gerar rendimento de correção monetária no período, em afronta ao art. 10, §4º, do Decreto 6.170/2007, bem como à Cláusula Terceira, letra "g", do Termo de Parceria 04/2009, firmado entre essa entidade e a Senasp.
Razões de justificativa
O responsável alega que a não aplicação dos recursos no mercado financeiro ocorreu por exigência da Senasp, por meio da Comissão de Avaliação do Termo de Parceria 004/2009. Durante a inspeção realizada na Oscip no período de 22/2 a 26/2/2010, os técnicos da Senasp, após examinarem os extratos da conta corrente e da conta de investimento da parceria, teriam entendido que o saldo dos recursos deveria estar na conta corrente em vista da fiscalização em curso naquela entidade (peça 157) .
Diante dessa exigência, o responsável assegura que os recursos foram resgatados da conta investimento, visualizado na conta corrente pela equipe da Senasp e, posteriormente, reaplicados no mercado financeiro.
Alega, todavia, que transcorridos sete meses da constatação, a Senasp ainda não tinha se manifestado formalmente sobre os apontamentos então levantados pela referida comissão.
Análise 
Os argumentos apresentados não afastam a imputação feita ao responsável.
Ainda que os recursos tenham sido transferidos da conta investimento para a conta corrente, no período de 22/2 a 26/2/2010, a pedido da referido Comissão de Acompanhamento, como alega o responsável, o que, desde já, reputa-se irregular, restava-lhe reaplicar os recursos a partir do dia 1º/3/2010, primeiro dia útil após o dia 26/2/2010, e não o fez, deixando de gerar rendimento de correção monetária no período. Tais recursos financeiros só foram aplicados na conta "aplicação financeira" da parceria em 8/3/2010, deixando de auferir correção monetária no montante de R$ 17.063,38 nesse período (peça 146, p. 22) . Ademais, não há provas nos autos da ação atribuída à Senasp, tampouco outros elementos probatórios.
Portanto, houve falta de aplicação dos recursos no mercado financeiro, contrariando o previsto na legislação que trata da matéria e no termo parceria, ou seja, não foram auferidos rendimentos, em afronta ao art. 10, §4º, do Decreto 6.170/2007, bem como à Cláusula Terceira, letra "g", do Termo de Parceria 04/2009, firmado entre a Oscip Saber e a Senasp. 
Em casos análogos, esta Corte entendeu julgar irregulares as contas sem débito, porém, com aplicação de multa pelo descumprimento da legislação que rege a matéria. Nesse sentido são os Acórdão 3681/2008-TCU-Primeira Câmara, relator então Ministro Guilherme Palmeira, 4.920/2009-TCU-Primeira Câmara, relator Ministro Augusto Sherman, 10.798/2016-TCU-Segunda Câmara, relator Ministro Vital do Rêgo, 9.936/2016-TCU-Segunda Câmara, relator Ministro Vital do Rêgo, e Acórdão 5774/2015-TCU-Primeira Câmara, relator Ministro José Múcio.
Sugere-se, portanto, rejeitar as razões de justificativa do Sr. Sidiclei da Silva Patrício, julgar suas contas irregulares também por esta razão, e aplicar-lhe a multa prevista no art. 58, inciso II, da Lei 8.443/1992.
ANÁLISE DA BOA FÉ
Em síntese, das análises da defesa do Sr. Sidiclei da Silva Patrício, verifica-se que o responsável apresentou alegações de defesa improcedentes e incapazes de elidir as irregularidades cometidas, não sendo possível, ainda, ser reconhecida sua boa-fé.
Em relação ao assunto boa-fé, o art. 202, §6º, do Regimento Interno/TCU estabelece que, não restando configurada de forma objetiva a boa-fé dos responsáveis, o Tribunal proferirá, desde logo, o julgamento definitivo de mérito pela irregularidade das contas (Acórdão 10995/2015-TCU-Segunda Câmara, relator Ministro Marcos Bemquerer, 7.473/2015-TCU-1ª Câmara, relator Ministro Benjamin Zymler, 9.376/2015-TCU-2ª Câmara, relator Ministro Vital do Rêgo, 8.928/2015-TCU-2ª Câmara, relator Ministro Marcos Bemquerer  e 1.895/2014-TCU-2ª Câmara, relatora Ministra Ana Arraes) .
Desse modo, devem as contas em análise ser julgadas irregulares e em débito o Sr. Sidiclei da Silva Patrício, solidariamente com a Oscip Saber-Soluções Eficazes e Criativas em Políticas Públicas e Sociais, em razão de dano ao erário decorrente da impugnação parcial de despesas relativas aos Termos de Parcerias 001/2009 e 004/2009, ambos celebrados com a Secretaria Nacional de Segurança Pública (Senasp) , no valor histórico total de R$ 248.483,16 (R$183.548,26 + R$67.170,75 - R$2.235,85) .  
CONCLUSÃO
Em face da análise promovida nesta instrução, propõe-se rejeitar as alegações de defesa apresentadas pelos responsáveis Sidiclei da Silva Patrício e Oscip Saber-Soluções Eficazes e Criativas em Políticas Públicas e Sociais, uma vez que os argumentos de defesa apresentados não lograram afastar, totalmente, os débitos desta tomada de contas especial, no valor nominal de        R$ 248.483,16 (item 71) . 
As razões de justificativa apresentadas pelo Sr. Sidiclei da Silva Patrício também não merecem ser acolhidas.
Portanto, reprovadas as condutas, propõe-se a rejeição das contas e a sanção de sua conduta por meio de aplicação das multas previstas nos arts. 57 e 58 da Lei 8.443/1992 (item 69) . 
Além disso, inexistem nos autos elementos que demonstrem a boa-fé ou a ocorrência de outros excludentes de culpabilidade. Desse modo, as contas dos responsáveis devem, desde logo, ser jugadas irregulares, nos termos no art. 202, §6º, do Regimento Interno/TCU, procedendo-se às condenações em débito e à aplicação de multa prevista nos arts. 57 e 58 da Lei 8.443/1992 (item 72) .
Cabe registrar que a Senasp descumpriu o prazo de envio destes processos de tomadas de contas especiais a esta Corte. Para tal impropriedade, propõe-se expedir a seguinte ciência ao órgão: dar ciência à Secretaria Nacional de Segurança Pública sobre o não encaminhamento de processos de tomadas de contas especiais ao Tribunal de Contas da União no prazo de até 180 dias, a contar do término do exercício financeiro em que foram instaurados, conforme identificado nos processos MJ 08020.003486./2012-53 e 08020.003482./2012-75, o que afronta o disposto no art. 11 da Instrução Normativa - TCU 71/2012, então vigente, alterada pela IN - TCU 76/2016,  que agora determina, no seu art. 11, que o encaminhamento de processos de tomadas de contas especiais ao Tribunal de Contas da União será de até 180 dias após a sua instauração (peça 140, p. 18) .
Ciência também deverá ser expedida em relação à impropriedade referente aos gastos realizados em desconformidade com os planos de trabalhos aprovados, excluídos do débito por guardarem estreita relação de emprego no objeto pactuado e por não configurarem desvio de objeto ou outras implicações gravosas, como proposto na instrução anterior, peça 140, p. 18 e 23.
Finalmente, propõe-se, ainda, responder às solicitações formuladas pelos Procuradores da República no Distrito Federal, Srs. Douglas Ivanowski Kirchner e José Ricardo Teixeira Alves, conforme TC Processo 003.970/2016-7 e TC Processo 004.397/2017-7 (apensados) . 
PROPOSTA DE ENCAMINHAMENTO
Diante do exposto, e considerando a matriz de responsabilização à peça 139, submetem-se os autos à consideração, propondo:
         com fundamento nos arts. 1º, inciso I, 16, inciso III, alíneas "b" e "c" da Lei 8.443/1992, c/c os art. 19 e 23, inciso III, da mesma Lei, e com os art. 1º, inciso I, 209, incisos II e III, 210 e 214, inciso III, do Regimento Interno do Tribunal de Contas da União, julgar irregulares as contas do Sr. Sidiclei da Silva Patrício (CPF: XXX.330.221-XX) e da Oscip Saber-Soluções Eficazes e Criativas em Políticas Públicas e Sociais (CNPJ 02.946.121/0001-56) ;
         condenar os responsáveis Sidiclei da Silva Patrício (CPF: XXX.330.221-XX) e Oscip Saber-Soluções Eficazes e Criativas em Políticas Públicas e Sociais (CNPJ 02.946.121/0001-56) , em grau de solidariedade, ao pagamento das quantias abaixo discriminadas, fixando-lhes o prazo quinze dias, a contar da data do recebimento da notificação, para comprovarem, perante o Tribunal (art. 214, inciso III, alínea "a", do Regimento Interno do TCU) , o recolhimento da dívida aos cofres do Tesouro Nacional, atualizada monetariamente e acrescida dos juros de mora devidos, calculados a partir das respectivas datas, até a data do efetivo recolhimento, na forma prevista na legislação em vigor: 
               Termo de Parceria 01/2009
	DATA DA OCORRÊNCIA
	VALOR ORIGINAL (R$) 

		9/3/2012

	9/4/2009

	4/5/2009

	9/3/2010

	6/9/2010

	5/11/2010

	7/12/2010

	2/2/2011

	10/3/2012

	7/5/2010

	11/6/2010

	1º/7/2010

	4/8/2010

	2/9/2010

	7/10/2010

	1º/11/2010

	1º/12/2010

	15/12/2010

	3/1/2011

	1º/2/2011

	1º/3/2011

	1º/4/2011

	2/5/2011

	1º/6/2011

	6/5/2009

	1º/6/2009

	2/7/2009

	3/8/2009

	1º/9/2009

	3/11/2009

	26/11/2009

	1º/12/2009

	16/12/2009

	1º/10/2009

	12/11/2009

	4/1/2010

	6/8/2010

	1º/9/2010

	2/9/2010

	27/9/2010

	3/11/2010

	30/1/2009

	4/2/2009

	3/3/2009

	1º/4/2009

	5/5/2009

	1º/6/2009

	3/7/2009

	3/7/2011

		4.045,14

	2.897,99

	1.754,10

	4.045,14

	3.457,82

	3.457,82

	3.554,93

	3.661,03

	4.061,08

	4.811,61

	4.335,31

	4.335,31

	4.335,32

	4.335,32

	4.335,32

	4.335,32

	2.175,00

	2.329,79

	4.331,26

	4.313,53

	4.313,53

	4.313,53

	4.313,53

	4.344,70

	1.003,33

	3.487,94

	3.487,94

	3.487,94

	3.781,23

	3.781,23

	1.874,99

	3.781,23

	1.249,99

	3.781,23

	980,00

	3.781,23

	2.045,57

	6.898,70

	2.045,57

	1.720,00

	2.045,47

	4.887,42

	4.924,02

	4.924,02

	5.212,41

	5.140,32

	5.100,67

	5.100,67

	6.831,71

                  Termo de Parceria 04/2009
	DATA DA OCORRÊNCIA
	VALOR ORIGINAL (R$) 

	1º/4/2009
4/5/2009
1º/6/2009
1º/7/2009
3/8/2009
1º/9/2009
1º/10/2009
3/11/2009
26/11/2009
1º/12/2009
1º/6/2010
14/10/2009
14/10/2009
	27/3/2009

	9/4/2009

	1º/6/2009

	4/5/2009

	2/7/2009

	1º/9/2009

	3/2/2009

	11/3/2009

4/5/2009
1º/6/2009
1º/7/2009
	7/5/2009

5/3/2009
7/7/2010
4/8/2010
30/4/2009
	339,30
783,00
828,00
828,00
828,00
828,00
828,00
828,00
300,00
828,00
120,00
110,00
110,00
	       2.820,00

	2.820,00

	2.160,10

	2.160,10

	2.160,10

	2.160,10

	     435,00

	     313,20

                 548,10
                 910,00
736,00
	                  682,50

208,80
1.695,93
1.658,93
208,80

	11/1/2010
19/11/2010
28/2/2011
1º/3/2011
10/3/2011
18/5/2011
13/6/2011
	153,23
45,70
153,23
105,68
68,10
105,68
45,70

	8/1/2010
9/4/2010
10/6/2010
12/7/2010
	4.696,05
4.921,26
5.086,58
5.155,75

	20/7/2009
20/7/2009
20/7/2009
20/7/2009
20/7/2009
20/7/2009
20/7/2009
20/7/2009
4/3/2010
4/3/2010
21/10/2010
	123,37
37,01
209,14
41,83
375,22
39,20
759,90
100,68
483,04
54,34
110,98

	25/9/2009
25/9/2009
25/9/2009
25/9/2009
	31,03
116,52
103,01
107,99

	26/1/2009
	1.281,00

	23/3/2010
	1.200,00

	17/12/2009
	1.338,40

	19/6/2009
	2.080,00

	15/12/2009
	1.856,00

	8/3/2010
	43,50

	4/5/2009
	1.538,57

	23/3/2010
	3.131,25

	aplicar ao Sr. Sidiclei da Silva Patrício (CPF: XXX.330.221-XX) as multas previstas nos arts. 57 e 58, incisos II e III, da Lei 8.443/1992, fixando o prazo de quinze dias, a contar das notificações, para que o responsável comprove, perante o Tribunal (art. 214, inciso III, alínea "a", do Regimento Interno/TCU) , o recolhimento das multas aos cofres do Tesouro Nacional, atualizadas monetariamente desde a data do acórdão que será expedido até a dos efetivos recolhimentos, se forem pagas após o vencimento, na forma da legislação em vigor;
autorizar, desde logo, nos termos do art. 28, inciso II, da Lei 8.443/1992, a cobrança judicial das dívidas;
autorizar, nos termos do art. 217 do RITCU, o pagamento parcelado da importância devida pelos responsáveis em até trinta e seis parcelas, desde que o processo não tenha sido remetido para cobrança judicial;
dar ciência à Secretaria Nacional de Segurança Pública do Ministério Extraordinário da Segurança Pública sobre as seguintes impropriedades, para que sejam adotadas medidas internas com visas à prevenção de ocorrências de outras semelhantes: 
não encaminhamento de processos de tomadas de contas especiais ao Tribunal de Contas da União em até 180 dias, a contar do término do exercício financeiro em que foram instaurados, identificado nos processos MJ 08020.003486/2012-53 e 08020.003482/2012-75,  o que afrontava o disposto no art. 11 da Instrução Normativa - TCU 71/2012, então vigente, alterado pela IN 76/2016, que agora determina que o encaminhamento de processos de tomadas de contas especiais ao Tribunal de Contas da União será de até 180 dias após a instauração; e
gastos realizados em desconformidade com os planos de trabalhos aprovados, sem autorização prévia do órgão concedente, identificados nos processos MJ 08020.003486/2012-53 e 08020.003482/2012-75, o que afronta a legislação pertinente e a jurisprudência desta Corte (Acórdão 1295/2016-TCU-Primeira Câmara, 312/2013-TCU-1ª Câmara e 6.610/2012-TCU-1ª Câmara) ;
VII-  	em atenção ao Ofício 565/2016-GAB/DIK/PRDF, referente ao Inquérito Civil 1.16.000.004121/2011-76, enviar cópia da deliberação ao Excelentíssimo Sr. Douglas Ivanowski Kirchner, Procurador da República no Distrito Federal (TC Processo 003.970/2016-7) ; e
VIII-   	em atenção aos Ofícios 1308/2017-MPF/PRDF/5º OCC e 5505/2017-PRDF/MPF, referentes ao Inquérito Civil 1.16.000.004121/2011-76, enviar cópia da deliberação ao Excelentíssimo Sr. José Ricardo Teixeira Alves, Procurador da República no Distrito Federal (TC Processo 004.397/2017-7) .
O PARECER DO MINISTÉRIO PÚBLICO
O Ministério Público manifestou-se de acordo com a proposta de encaminhamento alvitrada pela unidade técnica (peça 167) .
Ressalvou apenas a necessidade de ser:
a) excluída do subitem III do parágrafo 80 da instrução à peça 164 a referência ao inciso III do art. 58 da Lei 8.443/1992, visto que já está sendo sugerida a aplicação de multa fundamentada no art. 57 dessa lei ao Sr. Sidiclei da Silva Patrício em razão das irregularidades que acarretaram o débito (quadros do subitem II do parágrafo 80 da instrução à peça 164) - ver, quanto à absorção da penalidade prevista no inciso III do art. 58 da Lei 8.443/992 por aquela consignada no art. 57 dessa lei, as seguintes deliberações: Acórdãos 2.556/2012 e 8.197/2011, ambos da 2ª Câmara e sob relatoria do Ministro Aroldo Cedraz;
b) incluída proposta de multa fundamentada no art. 57 da Lei 8.443/1992 individualmente à Oscip Saber-Soluções Eficazes e Criativas em Políticas Públicas e Sociais, considerando que a essa entidade foi sugerida, pela SecexDefesa, a imputação das parcelas de débito indicadas nos quadros do subitem II do parágrafo 80 da instrução à peça 164 em solidariedade com o Sr. Sidiclei da Silva Patrício.
É o Relatório.

não há.

Procurador Rodrigo Medeiros de Lima.

TOMADA DE CONTAS ESPECIAL. TERMOS DE PARCERIA. DESPESAS INDEVIDAS. SAQUE DA CONTA CORRENTE PRÓPRIA DE UM DOS TERMOS DE PARCERIA. SALDO NÃO DEVOLVIDO. CONTAS IRREGULARES. DÉBITO. MULTA.

TOMADA DE CONTAS ESPECIAL (TCE)

Secretaria de Controle Externo da Defesa Nacional e da Segurança Pública (SecexDefesa).

Atuo nos autos por força do art. 152 do Regimento Interno.
De acordo com o que consta dos autos, ocorreram irregularidades na gestão de recursos federais destinados à execução do Termo de Parceria n.º 01/2009 e do Termo de Parceria n.º 04/2009 firmados entre o Ministério da Justiça e a Oscip Saber - Soluções Eficazes e Criativas em Políticas Públicas e Sociais.  Vejamos.
***
Os acordos tinham como o objeto a execução de ações do Programa Nacional de Segurança Pública e Cidadania (Pronasci) no âmbito do Distrito Federal.
Foram citados solidariamente a Oscip Saber - Soluções Eficazes e Criativas em Políticas Públicas e Sociais e seu ex-Presidente, o Sr. Sidiclei da Silva Patrício, pelas seguintes irregularidades:
2.1 Pagamentos a servidores públicos com recursos federais, considerando os seguintes aspectos: incompatibilidade de horário para exercício de ambas as atividades; e falta de documentos comprobatórios do efetivo exercício das correspondentes atribuições pelos agentes contratados.
2.2 Não recolhimento do saldo de recursos originários dos rendimentos da aplicação financeira não utilizados na execução do objeto acordado no Termo de Parceria n.º 01/2009.
2.3 Despesas não relacionadas com o objeto dos termos de parceria - taxa, multas, juros, combustível de veículos particulares, aquisição de camisetas, cestas natalinas, pneus, depósito judicial, gastos com o Programa de Crédito Tributário do Distrito Federal (Refaz III) .
2.4 Despesa cujo fato gerador ocorreu em data anterior à vigência do ajuste.
2.5 Saque em dinheiro da conta corrente própria do Termo de Parceria n.º 04/2009.
Foi ouvido em audiência o Sr. Sidiclei da Silva Patrício, em decorrência da seguinte irregularidade (in verbis) :
a) não ter aplicado recursos federais no mercado financeiro entre 26/2/2010 e 3/3/2010, deixando de gerar rendimento de correção monetária no período, em afronta ao art. 10, §4º, do Decreto 6170/2007, bem como à Cláusula Terceira, letra "g", do Termo de Parceria 04/2009, firmado entre a Oscip Saber - Soluções Eficazes e Criativas em Políticas Públicas e Sociais (CNPJ: 02.946.121/0001- 56) e a Secretaria Nacional de Segurança Pública do Ministério da Justiça e Segurança Pública. [peça 149]
***
A Secretaria de Controle Externo da Defesa Nacional e da Segurança Pública (SecexDefesa) acatou parcialmente as alegações de defesa e rejeitou as razões de justificativa apresentadas pelos responsáveis, na forma registrada abaixo.
Em relação à citação dos responsáveis, concluiu o que se segue.
2.6 Os responsáveis reconhecem parcela do débito referente a despesas indevidas no valor de R$ 24.115,17 (taxa, juros, multas, gastos com o Refaz II e pagamento de fato gerador em data anterior à vigência do Termo de Parceria n.º 04/2009) .
2.7 Podem ser acatados parcialmente os argumentos quanto aos pagamentos a servidores públicos com recursos dos ajustes. Assentes nos autos evidências de que os pagamentos efetuados à servidora Sunami Graças de Freitas, no valor de R$ 2.235,85, correspondem a serviços efetivamente prestados no âmbito do Termo de Parceria n.º 04/2009. Ainda que sua contratação tenha sido irregular, a devolução dos recursos recebidos pela servidora configurara enriquecimento ilícito do erário.  
2.8 Não podem ser acatados os argumentos quanto as questões relacionadas abaixo.
2.8.1 Os demais servidores pagos com recursos dos termos de parceria, no valor de 248.483,16, ou não comprovaram compatibilidade de horário entre suas atribuições no serviço público e as atividades relativas aos ajustes ou não evidenciaram o efetivo exercício destas atividades. 
2.8.2 O responsável não demonstrou a utilização ou a restituição dos recursos provenientes de rendimentos de aplicação financeira no valor de R$ 6.831,71 em despesas referentes aos termos de parceria.
2.8.3 As despesas no valor de R$ 12.379,91 relativas a aquisições de pneus, combustível para veículos particulares, camisetas, cestas natalinas e depósito judicial constituem dano ao erário e devem ser ressarcidas, pois tais pagamentos contrariam as normas cabíveis por falta de previsão legal ou contratual, ou por ausência de demonstração do nexo causal entre a despesa e seu objeto.
2.8.4 Os responsáveis não apresentaram evidências da aplicação dos R$ 1.538,57 sacados da conta corrente própria do Termo de Parceria 04/2009 em seu objeto.
Em relação à audiência do Sr. Sidiclei da Silva Patrício, não foi elidida a irregularidade por que o responsável fora ouvido. Ainda que estivesse justificada pela solicitação da Comissão de Acompanhamento, a cessação da aplicação financeira dos recursos destinados ao Termo de Parceria n.º 04/2009 se estendeu para além do período estipulado. Deixou-se de aferir R$ 17.063,38.
Destarte, a unidade técnica propôs quanto ao mérito: 
9.2 julgar irregulares as contas dos responsáveis; 
9.3 aplicar ao Sr. Sidiclei da Silva Patrício as multas previstas no art. 57 e no art. 58, incisos II e III, da Lei n.º 8.443, de 1992;
9.4 expedir ciência à Secretaria Nacional de Segurança Pública (Senasp) : i) do descumprimento de prazo para envio a esta Corte dos processos de tomada de contas especial tratados nestes autos, em afronta ao art. 11 da IN n.º 76/2016; ii) da realização de gastos em desconformidade com os planos de trabalho aprovados;
A unidade técnica propôs também atender às solicitações formuladas por procuradores da República no Distrito Federal, constantes dos processos apensados TC Processo 003.970/2016-7 e TC Processo 004.397/2017-7, com o envio de cópias da decisão aos solicitantes.
***
O Ministério Público acolheu com ressalva a proposta apresentada. Argumentou haver a necessidade de ser (peça 167) :
a) excluída do subitem III do parágrafo 80 da instrução à peça 164 a referência ao inciso III do art. 58 da Lei 8.443/1992, visto que já está sendo sugerida a aplicação de multa fundamentada no art. 57 dessa lei ao Sr. Sidiclei da Silva Patrício em razão das irregularidades que acarretaram o débito (quadros do subitem II do parágrafo 80 da instrução à peça 164) - ver, quanto à absorção da penalidade prevista no inciso III do art. 58 da Lei 8.443/992 por aquela consignada no art. 57 dessa lei, as seguintes deliberações: Acórdãos 2.556/2012 e 8.197/2011, ambos da 2ª Câmara e sob relatoria do Ministro Aroldo Cedraz;
b) incluída proposta de multa fundamentada no art. 57 da Lei 8.443/1992 individualmente à Oscip Saber-Soluções Eficazes e Criativas em Políticas Públicas e Sociais, considerando que a essa entidade foi sugerida, pela SecexDefesa, a imputação das parcelas de débito indicadas nos quadros do subitem II do parágrafo 80 da instrução à peça 164 em solidariedade com o Sr. Sidiclei da Silva Patrício.
***
 Acompanho, a proposta apresentada pela unidade técnica, com a ressalva registrada pelo Ministério Público, tomando as conclusões deste e daquela, no que couberem, como razão para decidir. 
Face ao exposto, Voto por que o Tribunal adote o Acórdão que ora submeto à consideração deste Colegiado.
TCU, Sala das Sessões Ministro Luciano Brandão Alves de Souza, em 5 de fevereiro de 2019.
RAIMUNDO CARREIRO 
Relator